【裁判字號】    96,上訴,2787
【裁判日期】    970109
【裁判案由】    毒品危害防制條例
【裁判全文】
臺灣高等法院臺中分院刑事判決        96年度上訴字第2787號
上  訴  人
即  被  告  乙○○
選任辯護人  陳國華律師
上列上訴人因毒品危害防制條例案件，不服臺灣臺中地方法院96
年度訴字第884號中華民國96年6月26日第一審判決（起訴案號：
臺灣臺中地方法院檢察署96年度偵字第4884號；追加案號：臺灣
臺中地方法院檢察署96年度偵字第7734號），提起上訴，本院判
決如下：
    主  文
上訴駁回。
    事  實
一、乙○○綽號「光仔」，明知甲基安非他命係毒品危害防制條
    例第2條第1項第2款所規定之第二級毒品，未經許可不得販
    賣，竟基於販賣第二級毒品甲基安非他命營利之犯意，先向
    綽稱「小武」、「豆花」之不詳姓名成年男子（下稱「小武
    」、「豆花」），以每包新臺幣（下同）5000元之代價購入
    甲基安非他命，再以塑膠鏟管二支將購入之甲基安非他命分
    裝至包裝袋，並依購買者需求分成500元一包及1000元一包
    ，每包約可獲得約200元以內不等之利潤，而於下列時、地
    ，分別販賣甲基安非他命予吳兆可、許玉成、陳俊融及林志
    霖共九次：
(一)、乙○○於民國95年12月25日晚間11時14分許，以門號00000
    00000號（SHARP牌，序號：000000000000000）之手機，接
    獲吳兆可以0000000000號手機來電洽購甲基安非他命1000元
    事宜，惟因乙○○當時已無甲基安非他命可供販賣，遂向其
    上游「豆花」調貨。約略經過二個小時後，乙○○與「豆花
    」基於販賣甲基安非他命之犯意聯絡，一同到達臺中縣大里
    市○○路500號吳兆可住處附近萊爾富便利商店前，由「豆
    花」將售價1000元份量之甲基安非他命一包（該次份量可供
    吳兆可施用三至四次）交給吳兆可，而共同販賣甲基安非他
    命予吳兆可。
(二)、乙○○於95年12月26日凌晨零時24分許，以上開門號、序號
    之手機，接獲許玉成0000000000號手機來電洽購甲基安非他
    命1000元事宜。約30分鐘後，乙○○到達許玉成位於臺中市
    北屯區○○街147巷1號住處，將其分裝售價1000元份量之甲
    基安非他命一包（該次份量可供許玉成施用三次），販賣予
    許玉成。
(三)、乙○○於95年12月底某日，以上開門號、序號之手機，接獲
    陳俊融來電洽購甲基安非他命500元事宜。乙○○待陳俊融
    到達臺中市○○區○○路一段917號其住處樓下附近時，即
    從其住處三樓將其分裝售價500元份量之甲基安非他命一包
    （該次份量可供陳俊融施用一次）丟給陳俊融，而販賣甲基
    安非他命予陳俊融。
(四)、乙○○於96年1月4日晚間7時58分許，以上開門號、序號手
    機，接獲吳兆可以手機門號0000000000號來電洽購甲基安非
    他命500元事宜。約30分鐘後，乙○○待吳兆可到達其上開
    住處附近時，即將其分裝售價500元份量之甲基安非他命一
    包（該次份量可供吳兆可施用一至二次），販賣予吳兆可。
(五)、乙○○於96年1月4日晚間10時15分許，以上開門號、序號之
    手機，接獲許玉成以0000000000號手機來電洽購甲基安非他
    命1000元事宜。約30分鐘後，乙○○到達許玉成位於臺中市
    北屯區○○街147巷1號住處，將其分裝售價1000元份量之甲
    基安非他命一包（該次份量可供許玉成施用三次），販賣予
    許玉成。
(六)、乙○○於96年1月6日晚間10時2分許，以上開門號、序號之
    手機，接獲林志霖0000000000號來電洽購甲基安非他命事宜
    。於同年月7日凌晨4時許，乙○○在其上開住處，將其分裝
    售價1000元份量之甲基安非他命一包（該次份量可供林志霖
    施用三至四次），販賣予林志霖。
(七)、乙○○於96年1月間某日，以上開門號、序號之手機，接獲
    陳俊融來電洽購甲基安非他命500元事宜。乙○○待陳俊融
    到達臺中市○○區○○路一段917號其住處樓下附近時，即
    從其住處三樓將其分裝售價500元份量之甲基安非他命一包
    （該次份量可供陳俊融施用一次）丟給陳俊融，而販賣甲基
    安非他命予陳俊融。
(八)、乙○○於95年1月間某日，以上開門號、序號之手機，接獲
    陳俊融來電洽購甲基安非他命500元事宜。乙○○待陳俊融
    到達臺中市○○區○○路一段917號其住處樓下附近時，即
    從其住處三樓將其分裝售價500元份量之甲基安非他命一包
    （該次份量可供陳俊融施用一次）丟給陳俊融，而販賣甲基
    安非他命予陳俊融。
(九)、乙○○於95年1月間某日，以上開門號、序號之手機，接獲
    陳俊融來電洽購甲基安非他命500元事宜。乙○○待陳俊融
    到達臺中市○○區○○路一段917號其住處樓下附近時，即
    從其住處三樓將其分裝售價500元份量之甲基安非他命一包
    （該次份量可供陳俊融施用一次）丟給陳俊融，而販賣甲基
    安非他命予陳俊融。
二、嗣於96年2月12日上午11時許，為警持台灣台中地方法院核
    發之搜索票，在臺中市○○區○○路一段917號乙○○住處
    內查獲，並當場扣得乙○○所有之含甲基安非他命殘渣包裝
    袋七個，供販賣甲基安非他命所用之分裝袋2包、塑膠鏟管
    2支、手機1支（廠牌：ＳＨＡＲＰ，0000000000，序號：
    000000000000000），及供乙○○施用甲基安非他命所有之
    酒精燈1罐、吸食器5個、玻璃管3支。
三、案經彰化警察局北斗分局報請臺灣臺中地方法院檢察署檢察
    官偵查起訴及追加起訴。
    理    由
一、按被告以外之人於審判外之言詞或書面陳述，除法律有規定
    者外，不得作為證據；又被告以外之人於審判外之陳述，雖
    不符前四條之規定，而經當事人於審判程序同意作為證據，
    法院審酌該言詞陳述或書面陳述作成時之情況，認為適當者
    ，亦得為證據，刑事訴訟法第159條第1項及第159條之5第1
    項分別定有明文。查上訴人即被告乙○○及其辯護人於原審
    法院及本院審理時同意將林志霖之警詢筆錄做為證據（見原
    審卷第42頁、本院卷第87頁），且本院審酌該警詢筆錄作成
    時之情況，亦認為適當，則依刑事訴訟法第159條之5第1項
    之規定，為傳聞法則之例外，有證據能力。
二、上揭事實，業據上訴人即被告（下稱被告）乙○○於原審法
    院及本院審理時坦承不諱，核與證人吳兆可、許玉成、陳俊
    融於原審法院審理時之結證情節，及林志霖於警詢時之證述
    經過相符，並有被告所有門號0000000000號監察譯文在卷可
    稽（見警卷第9、10、17頁），復有含甲基安非他命殘渣之
    包裝袋7個、分裝袋2包、塑膠鏟管2支、手機1支（廠牌：Ｓ
    ＨＡＲＰ，門號：0000000000，序號：000000000000000）
    扣案可資佐證，足見被告自白與事實相符，本案事證明確，
    被告犯行洵堪認定，應依法論科。
三、按我國查緝毒品之施用或販賣，一向執法甚嚴，販賣毒品之
    法定刑亦均非常嚴苛，販賣甲基安非他命且經政府列為禁令
    、嚴加取締，且甲基安非他命物稀價昂，取得不易，苟無利
    可圖，無人甘冒被查緝法辦被處重刑之危險，平白無端從事
    甲基安非他命買賣之工作，是販毒者販入之價格必較其出售
    之價格為低，而有從中賺取價差或量差牟利之意圖及事實，
    應可認定。又販賣甲基安非他命既係違法行為，當非可公然
    為之，亦無公定價格，且容易分裝、稀釋以增減份量，而每
    次買賣之價量，可能隨時依雙方關係深淺、資力、需求量及
    對行情之認知、來源是否充裕、查緝是否嚴謹、購買者被查
    獲時供述購買對象之可能風險之評估等情形，而異其標準，
    非可一概而論；而買受毒品之人通常亦無法探知販毒者賺取
    利潤幾何，是販賣毒品之利得，除販毒者坦承犯行或價量都
    明確外，無法察得實情，販賣之人從價差或量差中牟利之方
    式雖異，其意圖營利之販賣行為則同一。因此，縱無法確切
    查知販賣所得利益為何，依被告交易秘密之過程，可以認定
    被告有從中賺取價差或量差牟利之意圖及事實。
四、被告所為，均係犯毒品危害防制條例第4條2項之販賣第二級
    毒品罪。被告與「豆花」間，就上開犯罪事實欄一(一)所示販
    賣第二級毒品予證人吳兆可部分，有犯意聯絡及行為分擔，
    為共同正犯。被告販賣前持有第二級毒品甲基安非他命之低
    度行為，各為販賣之高度行為所吸收，均不另論科。被告九
    次販賣第二級毒品甲基安非他命之行為，犯意各別，行為互
    殊，應予分論併罰。又按刑法第59條之酌量減輕其刑，必於
    犯罪之情狀，在客觀上足以引起一般同情，認為即予宣告法
    定最低度刑期，猶嫌過重者，始有其適用，最高法院51年臺
    上字第899號判例意旨可資參照。被告辯護人稱：被告本係
    預拌混凝土車司機，有正當之職業，惟因經常南北奔波在體
    力不堪負荷之情況下，始染上毒癮，更因母親及女兒分別罹
    患子宮頸癌、重症肌無力症，需長期支付醫療費用，在入不
    敷出之情況下，始走上販毒之路，且被告每次販賣之數量及
    金額不多，危害性仍屬較為輕微，請依刑法第59條減輕其刑
    云云；然毒品戕害國人健康，且嚴重影響社會治安，故政府
    立法嚴禁販賣毒品，並以高度刑罰來遏止毒品氾濫之問題，
    而被告既有沉重家庭負擔，不思妥適照顧家人，竟染上毒癮
    ，進而販賣毒品，害人害己，是其所為在客觀上並不會引起
    一般同情，而無適用刑法第59條之餘地。
五、原審法院適用毒品危害防制條例第4條第2項、刑法第11條、
    第28條、第51條第5款，審酌被告販賣第二級毒品予他人多
    次，供人施用，足以使購買施用者形成成癮性，導致精神障
    礙與性格異常，嚴重戕害國人身體健康，及影響社會治安，
    所生危害甚巨，暨其素行、智識、犯罪手段、犯罪所得，及
    犯後尚能坦承犯行，態度尚可等一切情狀，各量處如附表編
    號一、二、三、四、五、六、七、八、九宣告刑欄所示之刑
    ，並定其應執行刑有期徒刑十五年；且以扣案之含甲基安非
    他命殘渣之包裝袋七個，其上仍有第二級毒品甲基安非他命
    粉末殘留（經本院送請行政院衛生署管制藥品管理局鑑定，
    殘渣袋內均檢出甲基安非他命成分（Methamphetamine），
    有該局96年11月23日管檢字第0960012 184號鑑定書附於本
    院卷第66頁），已無法析離，亦應認屬第二級毒品，為違禁
    物，依同條例第18條第1項前段規定，宣告沒收銷燬之。又
    扣案之分裝袋2包、塑膠鏟管2支、手機1支（廠牌：SHARP，
    序號：000000000000000），為被告所有供販賣第二級毒品
    所用之物，已據被告供明，爰依同條例第19條第1項規定宣
    告沒收。被告九次販賣甲基安非他命所得共6500元，雖均未
    扣案，仍應依同條例第19條第1項規定宣告沒收之，如全部
    或一部不能沒收時，以其財產抵償之。並以扣案之酒精燈1
    罐、吸食器5個、玻璃管3支等物，雖和前開販毒工具一同查
    獲，然無法證明係供販賣毒品所用之物，均爰不另為沒收之
    諭知，併予敘明。另行動電話門號0000000000號之SIM卡，
    係向行動電話業者申請租用，並非被告所有，不得認係被告
    所有而諭知沒收，原審雖未說明，但並未諭知SIM卡沒收，
    於法並無違誤。原審判決認事用法均無不當，量刑亦屬妥適
    。另被告雖於警偵訊時供稱其毒品係向綽號「小武」、「豆
    花」者所購得，但警方及檢察官並未因而破獲被告之上手，
    無從依毒品危害防制條例第17條規定減輕被告之刑。被告上
    訴指摘原審判決量刑過重，未依毒品危害防制條例第17條規
    定減輕其刑，其上訴為無理由，應予駁回。
七、原審判決被告無罪部分，檢察官及被告均未上訴，已確定，
    併此敘明。
據上論斷，應依刑事訟法第368條，判決如主文。
本案經檢察官甲○○到庭執行職務。
中    華    民    國    97    年    1     月    9     日
            刑事第九庭  審判長法  官  陳  筱  珮
                              法  官  康  應  龍
                              法  官  趙  春  碧
上列正本證明與原本無異。
如不服本判決應於收受送達後十日內向本院提出上訴書狀，其未
敘述上訴之理由者並得於提起上訴後十日內向本院補提理由書（
均須按他造當事人之人數附繕本）。
                              書記官  胡  美  娟
中    華    民    國    97    年    1     月    11    日
附錄論罪科刑法條
毒品危害防制條例第4條第2項：
製造、運輸、販賣第二級毒品者，處無期徒刑或七年以上有期徒
刑，得併科新臺幣七百萬元以下罰金。
附表壹：
┌──┬───┬───────┬─────────────┐
│編號│犯  行│所犯法條及罪名│宣          告          刑│
├──┼───┼───────┼─────────────┤
│ 一 │如犯罪│毒品危害防制條│乙○○共同販賣第二級毒品，│
│    │事實欄│例第四條第二項│處有期徒刑柒年月。扣案含│
│    │一(一)所│販賣第二級毒品│第二級毒品甲基安非他命殘渣│
│    │示    │罪。          │之包裝袋柒個，均沒收銷燬之│
│    │      │              │；又扣案之分裝袋貳包、塑膠│
│    │      │              │鏟管貳支、手機壹支（廠牌：│
│    │      │              │ＳＨＡＲＰ，門號：○九二七│
│    │      │              │○七○七六八，序號：三五一│
│    │      │              │000000000000）│
│    │      │              │，均沒收；因犯罪所得之財物│
│    │      │              │新臺幣壹仟元，沒收，如全部│
│    │      │              │或一部不能沒收時，以其財產│
│    │      │              │抵償之。                  │
├──┼───┼───────┼─────────────┤
│ 二 │如犯罪│毒品危害防制條│乙○○販賣第二級毒品，處有│
│    │事實欄│例第四條第二項│期徒刑柒年貳月。扣案含第二│
│    │一(二)所│販賣第二級毒品│級毒品甲基安非他命殘渣之包│
│    │示    │罪。          │裝袋柒個，均沒收銷燬之；又│
│    │      │              │扣案之分裝袋貳包、塑膠鏟管│
│    │      │              │貳支、手機壹支（廠牌：ＳＨ│
│    │      │              │ＡＲＰ，門號：○九二七○七│
│    │      │              │○七六八，序號：三五一六八│
│    │      │              │0000000000），均│
│    │      │              │沒收；因犯罪所得之財物新臺│
│    │      │              │幣壹仟元，沒收，如全部或一│
│    │      │              │部不能沒收時，以其財產抵償│
│    │      │              │之。                      │
├──┼───┼───────┼─────────────┤
│ 三 │如犯罪│毒品危害防制條│乙○○販賣第二級毒品，處有│
│    │事實欄│例第四條第二項│期徒刑柒年。扣案含第二級毒│
│    │一(三)所│販賣第二級毒品│品甲基安非他命殘渣之包裝袋│
│    │示    │罪。          │柒個，均沒收銷燬之；又扣案│
│    │      │              │之分裝袋貳包、塑膠鏟管貳支│
│    │      │              │、手機壹支（廠牌：ＳＨＡＲ│
│    │      │              │Ｐ，門號：00000000│
│    │      │              │六八，序號：0000000│
│    │      │              │00000000），均沒收│
│    │      │              │；因犯罪所得之財物新臺幣伍│
│    │      │              │佰元，沒收，如全部或一部不│
│    │      │              │能沒收時，以其財產抵償之。│
├──┼───┼───────┼─────────────┤
│ 四 │如犯罪│毒品危害防制條│乙○○販賣第二級毒品，處有│
│    │事實欄│例第四條第二項│期徒刑柒年。扣案含第二級毒│
│    │一(四)所│販賣第二級毒品│品甲基安非他命殘渣之包裝袋│
│    │示    │罪。          │柒個，均沒收銷燬之；又扣案│
│    │      │              │之分裝袋貳包、塑膠鏟管貳支│
│    │      │              │、手機壹支（廠牌：ＳＨＡＲ│
│    │      │              │Ｐ，門號：00000000│
│    │      │              │六八，序號：0000000│
│    │      │              │00000000），均沒收│
│    │      │              │；因犯罪所得之財物新臺幣伍│
│    │      │              │佰元，沒收，如全部或一部不│
│    │      │              │能沒收時，以其財產抵償之。│
├──┼───┼───────┼─────────────┤
│ 五 │如犯罪│毒品危害防制條│乙○○販賣第二級毒品，處有│
│    │事實欄│例第四條第二項│期徒刑柒年貳月。扣案含第二│
│    │一(五)所│販賣第二級毒品│級毒品甲基安非他命殘渣之包│
│    │示    │罪。          │裝袋柒個，均沒收銷燬之；又│
│    │      │              │扣案之分裝袋貳包、塑膠鏟管│
│    │      │              │貳支、手機壹支（廠牌：ＳＨ│
│    │      │              │ＡＲＰ，門號：○九二七○七│
│    │      │              │○七六八，序號：三五一六八│
│    │      │              │0000000000），均│
│    │      │              │沒收；因犯罪所得之財物新臺│
│    │      │              │幣壹仟元，沒收，如全部或一│
│    │      │              │部不能沒收時，以其財產抵償│
│    │      │              │之。                      │
├──┼───┼───────┼─────────────┤
│ 六 │如犯罪│毒品危害防制條│乙○○販賣第二級毒品，處有│
│    │事實欄│例第四條第二項│期徒刑柒年貳月。扣案含第二│
│    │一(六)所│販賣第二級毒品│級毒品甲基安非他命殘渣之包│
│    │示    │罪。          │裝袋柒個，均沒收銷燬之；又│
│    │      │              │扣案之分裝袋貳包、塑膠鏟管│
│    │      │              │貳支、手機壹支（廠牌：ＳＨ│
│    │      │              │ＡＲＰ，門號：○九二七○七│
│    │      │              │○七六八，序號：三五一六八│
│    │      │              │0000000000），均│
│    │      │              │沒收；因犯罪所得之財物新臺│
│    │      │              │幣壹仟元，沒收，如全部或一│
│    │      │              │部不能沒收時，以其財產抵償│
│    │      │              │之。                      │
├──┼───┼───────┼─────────────┤
│ 七 │如犯罪│毒品危害防制條│乙○○販賣第二級毒品，處有│
│    │事實欄│例第四條第二項│期徒刑柒年。扣案含第二級毒│
│    │一(七)所│販賣第二級毒品│品甲基安非他命殘渣之包裝袋│
│    │示    │罪。          │柒個，均沒收銷燬之；又扣案│
│    │      │              │之分裝袋貳包、塑膠鏟管貳支│
│    │      │              │、手機壹支（廠牌：ＳＨＡＲ│
│    │      │              │Ｐ，門號：00000000│
│    │      │              │六八，序號：0000000│
│    │      │              │00000000），均沒收│
│    │      │              │；因犯罪所得之財物新臺幣伍│
│    │      │              │佰元，沒收，如全部或一部不│
│    │      │              │能沒收時，以其財產抵償之。│
├──┼───┼───────┼─────────────┤
│ 八 │如犯罪│毒品危害防制條│乙○○販賣第二級毒品，處有│
│    │事實欄│例第四條第二項│期徒刑柒年。扣案含第二級毒│
│    │一(八)所│販賣第二級毒品│品甲基安非他命殘渣之包裝袋│
│    │示    │罪。          │柒個，均沒收銷燬之；又扣案│
│    │      │              │之分裝袋貳包、塑膠鏟管貳支│
│    │      │              │、手機壹支（廠牌：ＳＨＡＲ│
│    │      │              │Ｐ，門號：00000000│
│    │      │              │六八，序號：0000000│
│    │      │              │00000000），均沒收│
│    │      │              │；因犯罪所得之財物新臺幣伍│
│    │      │              │佰元，沒收，如全部或一部不│
│    │      │              │能沒收時，以其財產抵償之。│
├──┼───┼───────┼─────────────┤
│ 九 │如犯罪│毒品危害防制條│乙○○販賣第二級毒品，處有│
│    │事實欄│例第四條第二項│期徒刑柒年。扣案含第二級毒│
│    │一(九)所│販賣第二級毒品│品甲基安非他命殘渣之包裝袋│
│    │示    │罪。          │柒個，均沒收銷燬之；又扣案│
│    │      │              │之分裝袋貳包、塑膠鏟管貳支│
│    │      │              │、手機壹支（廠牌：ＳＨＡＲ│
│    │      │              │Ｐ，門號：00000000│
│    │      │              │六八，序號：0000000│
│    │      │              │00000000），均沒收│
│    │      │              │；因犯罪所得之財物新臺幣伍│
│    │      │              │佰元，沒收，如全部或一部不│
│    │      │              │能沒收時，以其財產抵償之。│
└──┴───┴───────┴─────────────┘


司法院資訊處製作；財團法人民間司法改革基金會備份。
